臺灣高等法院民事裁定　　　　　　　　　94年度抗字第1137號
抗　告　人　翁仁敏
上列抗告人因與相對人陳何家等間強制執行事件，對於中華民國
94年 3月24日臺灣士林地方法院94年度執字第4884號所為裁定提
起抗告，本院裁定如下：
    主  文
抗告駁回。
抗告費用由抗告人負擔。
    理  由
一、抗告人於原法院聲請意旨略以：主債務人陳百棟於民國（下
    同）85年10月12日向合作金庫銀行股份有限公司（下稱合作
    金庫）借款新台幣（下同）4,800萬元，約定到期日為86 年
    4月12日， 並須按月支付利息，如逾期給付，尚須給付違約
    金；抗告人及相對人為上開債務之連帶保證人（含繼承人）
    。嗣上開借款清償期屆至後，因無人清償，合作金庫遂對主
    債務人陳百棟、抗告人及相對人取得確定支付命令之執行名
    義，就為擔保上開借款而設定抵押權之不動產進行強制執行
    拍賣以清償部分借款; 至於其他未受清償之餘款計45,966,4
    84元，則由抗告人基於連帶保證人之身分代償完畢。合作金
    庫則於抗告人代償後，交付代償證明書及所持原法院91年11
    月18日士院儀91執康5652字第44609號債權憑證 （下稱債權
    憑證）予抗告人。則抗告人自得依民法第749條之規定， 取
    代合作金庫之地位，行使該原債權及該原債權之擔保暨其他
    從屬權利，而於扣除抗告人自身所應負擔之金額部分後，在
    38,305,404元及自93年12月25日起至清償日止、按年息百分
    之5 計算利息之範圍內，以原法院債權憑證，持向上開借款
    連帶保證人之相對人聲請強制執行等語。
二、原法院以：抗告人基於保證人身分代償後， 依民法第749條
    之規定所承受者，僅合作金庫對於主債務人陳百棟之債權而
    已，並不包括合作金庫對其他連帶保證人之債權，是以不得
    於代償38,305,404元之範圍後，逕以合作金庫所交付債權憑
    權為執行名義，向其他連帶保證人之財產聲請為強制執行等
    語，駁回抗告人強制執行之聲請。
三、抗告意旨略以：原法院於認抗告人有強制執行請求權後，即
    有依執行名義上所載之文義而為執行之義務，不得另就執行
    名義上所載之實體法上權利存否乙事再為審查，倘相對人就
    抗告人依民法第749條所受讓債權之範圍有爭執， 相對人於
    程序上尚得提起異議之訴或其他訴訟，以求救濟。原法院未
    察，逕自解釋民法第749條之意涵， 並審查抗告人有無實體
    法上請求權存否，實有未洽。原裁定駁回抗告人強制執行之
    聲請，自有未洽，為此求予廢棄原裁定等語。
四、按債權人依確定之終局判決，聲請對於連帶債務人中之一人
    為強制執行時，雖該判決並命其他連帶債務人為全部之給付
    ，執行法院亦不得依該連帶債務人之聲請，就其他連帶債務
    人之財產逕為強制執行（ 最高法院29年抗字第408號判例參
    照）。經查：抗告人係持原法院債權憑證，向上開借款連帶
    保證人之相對人聲請強制執行。然依卷附債權憑證及代償證
    明書所載，抗告人亦為同一債務之連帶保證人，故其於代位
    清償後，對其餘連帶保證人之求償及代位，仍應依民法第28
    1條之規定決定之。 而非單純債權讓與之代位清償人。揆諸
    首揭判例意旨，雖本件原法院債權憑證，並命相對人（含繼
    承人）為全部給付，執行法院亦不得依抗告人聲請，就相對
    人（含繼承人）之財產為強制執行。原裁定據上理由，駁回
    抗告人強制執行之聲請，經核並無不合。抗告意旨，指摘原
    裁定不當，求予廢棄，為無理由，應予駁回。
五、裁定如主文。
中    華    民    國    94    年    5     月    30    日
                  民事第三庭審判長法  官  林敬修
                                  法  官  藍文祥
                                  法  官  劉勝吉
正本係照原本作成。
本裁定除以適用法規顯有錯誤為理由，並經本院許可外，不得再
抗告。如提起再抗告，應於收受後10日內委任律師為訴訟代理人
向本院提出再抗告狀。並繳納再抗告費新台幣1,000元。
中    華    民    國    94    年    6     月    1     日
                                  書記官  李翠齡